【裁判字號】    99,訴,674
【裁判日期】    990921
【裁判案由】    塗銷股東登記
【裁判全文】
臺灣板橋地方法院民事判決               99年度訴字第674號
原      告  甲○○
被      告  青豐通訊工程有限公司
法定代理人  乙○○
            丁○○
上列當事人間塗銷股東登記事件，本院於民國99年9月7日言詞辯
論終結，判決如下：
    主      文
確認原告與被告間股東之關係不存在。
訴訟費用由被告負擔。
    事實及理由
壹、程序方面：
    按公司經中央主管機關撤銷或廢止登記者，應行清算程序，
    此觀諸公司法第26條之1規定準用同法第24條至第26條規定
    至明。本件被告青豐通訊工程有限公司業經主管機關經濟部
    於民國（下同）96年12月10日經授中字第09635345570號函
    廢止登記在案，有被告公司之公司基本資料查詢、變更登記
    表附卷可稽（見本院卷第18、68、27頁），依上開規定，即
    應行清算程序。又有限公司之清算，以全體股東為清算人。
    但本法或章程另有規定或經股東決議，另選清算人者，不在
    此限，清算人有數人時，得推定一人或數人代表公司，如未
    推定時，各有對於第三人代表公司之權，公司法第113條準
    用同法第79條、第85條第1項分別載有明文。依據被告公司
    變更登記表所載，公司之股東為原告、卲智仁、丙○○、廖
    孟豐（更名為廖柏勳），其中丙○○已於98年2月18日遷出
    國外，有本院依職權查核之個人基本資料查詢表可按（見本
    院卷第65頁），揆之前開規定，本件訴訟原應由卲智仁、丁
    ○○等人各得代表被告公司應訴，合先敘明。
貳、實體方面：
一、原告起訴主張：原告並未出資擔任被告公司之股東，更未參
    與被告公司經營，亦未受領被告公司之薪資，經原告對卲智
    仁提起偽造文書之告訴，經承辦之世界會計師記帳士蔡富麗
    及證人即被告公司股東丁○○均證述辦理被告公司設立登記
    時，並未見過原告，原告之身分證係遭冒用登記為被告公司
    之股東，因97年間經稅捐稽徵機關通知追繳巨額稅款，致原
    告之權益受有損害，為此提起本訴，並聲明：確認原告與被
    告間股東之關係不存在。
二、被告則以：同意原告之請求，原告之身分證為丙○○所交付
    辦理股東登記，原告並非被告公司股東，被告公司之實際出
    資人為劭智仁，實際經營人為丙○○等語。
三、按確認法律關係之訴，非原告有即受確認判決之法律上利益
    者，不得提起；確認證書真偽或為法律關係基礎事實存否之
    訴，亦同，民事訴訟法第247條第1項定有明文。又所謂即受
    確認判決之法律上利益，係指法律關係之存否不明確，原告
    主觀上認其在法律上之地位有不安之狀態存在，且此種不安
    之狀態，能以確認判決將之除去者而言，若縱經法院判決確
    認，亦不能除去其不安之狀態者，即難認有受確認判決之法
    律上利益（最高法院52年臺上字第1240號判例參照）。本件
    原告在主管機關經濟部中部辦公室之被告公司登記資料中，
    確將原告列為股東乙節，有被告公司變更登記表影本在卷可
    按，並經本院調閱被告公司卷宗查明，是客觀上確有使人認
    為原告係被告公司之董事，及兩造間有委任關係存在之虞，
    而使原告成為被告公司之法定清算人，並可能於被告公司被
    訴時，遭列為被告公司之法定代理人，致原告私法上之地位
    有受侵害之危險，且此項不明確亦非不得以確認之訴予以排
    除，揆諸前揭判例意旨，應認原告有受確認判決之法律上利
    益。
四、原告主張之事實，業據提出被告公司變更登記表、台灣板橋
    地方法院檢察署97年度偵字第16650號、98年度偵續字第492
    號不起訴處分書等件為證，被告之股東卲智仁對於原告遭冒
    名登記為股東一節並未爭執，至於未到庭之股東丁○○已於
    相當時期受合法通知亦未提出書狀，並未提出書狀，亦未到
    庭爭執，況參以原告對卲智仁提起偽造文書之告訴，經證人
    即世界會計師事務所記帳士蔡富麗及證人丁○○於偵查時均
    證述辦理辦理被告公司登記當天並未見過原告，蔡富麗另證
    述係經由丙○○或被告交付原告之身分證、印章、並簽名蓋
    印於青豐公司之章程及股東同意書上，因丙○○已於98年2
    月18日遷出國外，致無從查證是否係丙○○盜用原告之印章
    或偽造原告之簽名等情，而為卲智仁不起訴之處分，有原告
    提出台灣板橋第方法院檢察署97年度偵字第16650號、98年
    度偵續字第492號不起訴處分書可按，綜上事證，原告既未
    出資擔任被告公司股東，亦未親自交付身分證交由被告辦理
    公司登記，準此，原告主張遭冒名登記為被告公司之股東等
    事實，應堪認定。從而，原告既係遭冒用登記為股東，實際
    上並無與被告公司間成立股東之關係存在，則原告起訴請求
    確認與被告公司間之股東關係不存在，為有理由，應予准許
    。
五、據上論結，本件原告之訴為有理由，依民事訴訟法第78條，
    判決如主文。
中    華    民    國    99    年    9    月    21   日
                  民事第三庭    法  官  徐玉玲
以上正本係照原本作成
如對本判決上訴，須於判決送達後20日內向本院提出上訴狀
中    華    民    國    99    年    9    月    21   日
                                書記官  陳宥伶

司法院資訊處製作；財團法人民間司法改革基金會備份。
